臺灣高等法院刑事判決　　　　　　　　　　　　　九十二年度上訴字第三四四五號
　　上　訴　人
　　即　被　告　甲○○
　　選任辯護人　張靜怡律師
　　　　　　　　楊擴舉律師
　　　　　　　　陳志隆律師
右上訴人因違反毒品危害防制條例案件，不服臺灣新竹地方法院九十一年度訴字第七
九六號，中華民國九十二年八月二十九日第一審判決（起訴案號：臺灣新竹地方法院
檢察署九十一年度偵緝字第一一六號），提起上訴，本院判決如左：
    主  文
原判決撤銷。
甲○○連續販賣第二級毒品，累犯，處有期徒刑捌年。扣案之第二級毒品安非他命壹
包（驗後淨重零點貳玖公克）沒收銷燬之。犯罪所得財物新臺幣肆仟元，沒收，如全
部或一部不能沒收時，以其財產抵償之。
    事  實
一、甲○○於民國八十五年間，因違反槍砲彈藥刀械管制條例、麻醉藥品管理條例等
    案件，經台灣新竹地方法院分別判處有期徒刑六月、四月，嗣定其應執行刑為有
    期徒刑九月，於八十六年六月十八日執行完畢，仍不知悔改。復意圖營利，基於
    概括之犯意，於九十年二月十五日晚上至十六日凌晨二時十餘分之時段，在新竹
    市○○路一五八巷十一號，與友人黃世昌飲酒，由黃世昌處得知蔡文正及優仕飯
    店服務之陳正偉欲購買第二級毒品安非他命施用，乃以電話聯繫蔡文正，表明其
    有管道可取得第二級毒品安非他命，並前往新竹市○○街四十五號優仕飯店向蔡
    文正收取陳正偉所託交之新臺幣（下同）一千元。至同年月二十一日晚間二十二
    時三十分許，甲○○至優仕飯店交付陳正偉第二級安非他命一小包。另詢問是否
    還要購買第二級毒品安非他命，陳正偉表明願意購買，再交付現金三千元，甲○
    ○離去，取得毒品後，返回飯店交付第二級毒品安非他命一包給陳正偉。陳正偉
    遂至該飯店五０七號房施用。翌日（二十二日）凌晨零時許，蔡文正亦抵達優仕
    飯店，偕甲○○至五０七號房，三人並一同施用毒品，蔡文正並拿出一千元給陳
    正偉分擔購買之第二級毒品安非他命價金。嗣於同月二十六日晚間六時許，經警
    在優仕飯店查獲陳正偉，並扣得其向甲○○購買施用所剩餘之第二級毒品安非他
    命一包（驗後淨重零點二九公克），因而循線尋獲查獲甲○○。
二、案經新竹市警察局第一分局報請臺灣新竹地方法院地檢察署檢察官偵查起訴。
    理  由
一、訊據上訴人即被告甲○○，矢口否認有販賣第二級毒品安非他命之犯行，辯稱：
    我並未販賣毒品給蔡文正、陳正偉，本件是黃世昌、蔡文正、陳正偉三人聯合陷
    害我云云。
二、然查：
（一）右揭犯罪事實，業據證人陳正偉、蔡文正及黃世昌分別於警詢、偵查或原審中
      證述綦詳。蔡文正於警詢中證稱：「陳正偉所有之安非他命是透過我向一名綽
      號阿文（甲○○）的男子所購買的」、「共買二次，共四千元」、「交易地點
      約在新竹市○○街四十七號優仕飯店內」（見九十年度偵字第一六九四號偵查
      卷第三頁背面、第四頁、第五頁背面）；於偵查中證稱：「被查獲前約一星期
      左右，陳正偉打手機給我，問我是否能調到安毒，我打電話給我同學黃雅慧之
      弟，綽號風弟（黃世昌），問他能否買到安毒，風弟說叫我等一下，再打電話
      給我，結果他未打來。翌日凌晨二時許，甲○○打手機給我，手機顯示是用公
      用電話，他開口問是否需要那個，意思就是毒品，他有管道，我想是風弟告訴
      他我想買安毒，我說我在優仕，十多分鐘，他趕到優仕飯店，陳正偉拿一千元
      給我，我即拿給甲○○。隔幾天，甲○○、陳正偉打手機給我，是有關毒品的
      事，我就在翌日凌晨零時許，趕到優仕，在大廳見到甲○○，約他上五○七室
      ，陳正偉已在裡面，拿出二包毒品，一包大一小包，他說向甲○○買的，我們
      三人就在裡面吸，我有分擔一千元給陳正偉，他說買三千元」（見同上偵查卷
      第三十三頁背面至第三十四頁背面）；於原審仍證述：有給甲○○一千元，請
      他調安非他命；陳正偉另買毒品二、三千元，說向甲○○買的，問我要不要分
      攤，我就拿一千元給陳正偉（見原審卷第七十七頁背面）。證人陳正偉於警詢
      證稱：「我因為上班工作認識綽號小偉之蔡文正，經由蔡文正介紹認識甲○○
      ，向甲○○購買安非他命，因我不知甲○○姓名、年籍，所以最初說是向小偉
      買的」、「向甲○○買過二次安非他命，第一次交給蔡文正，由他代向甲○○
      購買，時間在九十年二月十五日晚上二十二時許，交錢給蔡文正，第二次是在
      九十年二月二十一日晚上二十二時三十分許，甲○○直接到我上班的櫃臺打暗
      號交易」（見同上偵查卷第十頁背面、第十一頁）；於偵查中證稱：「蔡文正
      問我是否要買安毒一起吸，他有管道，我就給他一千元，一星期內，某日晚上
      十一時許，甲○○到飯店門口，向我打招呼，可能是蔡文正向他提起我，他的
      意思是等蔡文正來，要把安毒給小偉，安毒就放在我處。他說有管道可拿到安
      毒，問我要不要，我說好，給他三千元，他騎車走掉。翌日凌晨零時許，甲○
      ○到後，小偉打手機告訴甲○○到五○七號房，另外我身上之前已有一包一千
      元向甲○○拿的安毒，警詢所言二月十五日之安毒，實際上是在二月二十一日
      甲○○一起拿給我，確實是甲○○販賣安毒給我，查扣的安毒是向甲○○購買
      未用完的」（見同上偵查卷第二十二頁背面、第二十三頁）；於原審仍證述：
      一次一千元，一次三千元向甲○○買毒品，第一次一千元請蔡文正幫我買（見
      原審卷第八十一頁至第八十三頁）。證人黃世昌於偵查中證述：「蔡文正有打
      電話給我調安毒，但當時我已勒戒出所，不再碰毒品，我說我沒管道，接電話
      時，我與甲○○一起喝酒，電話掛斷後，甲○○問我是誰打來，我說是蔡文正
      ，甲○○說有管道可買安毒，由他與蔡文正聯絡，我就把蔡文正電話抄給甲○
      ○」（見同上偵查卷第三十九頁背面）。證人等相互所述之情節，均相符合。
（二）本件警察在優仕飯店內查獲陳正偉，並扣得所買入尚未施用完畢之白色顆粒一
      包，經送請內政部警政署刑事警察局，以呈色試驗法、氣相層析質譜儀分析法
      、核磁共振分析法檢驗，鑑定結果：送驗白色結晶物一包確實含有第二級毒品
      甲基安非他命成分，驗後實際淨重０點二九公克，有內政部警政署刑事警察局
      於九十年八月七日之刑鑑字第一四九四五四號鑑定通知書在卷可稽（見同上偵
      查卷第六十八頁），亦可佐上揭證人所述，確與事實相符。
（三）被告雖提出其於九十二年二月一日私下找證人黃世昌暗中錄音之錄音帶及譯文
      ，主張黃世昌說：被告當時要找毒品都很困難，更何況是要賣毒品，而且被告
      的毒品都是黃世昌幫忙向其兄索取的，陳正偉及蔡文正串供，且黃世昌自己也
      承認事發時他應該在服刑云云。惟查黃世昌錄音帶中所述，均係訴訟外之陳述
      。且係被告主動找其談話，誘導其陳述，黃世昌不過順口敷衍，本難採為證據
      。且黃世昌於九十年一月二十日入監、同年二月九日出監，有法務部在監
      資料表在卷可查（見原審卷第六十三頁）。本件被告販賣毒品時，黃世昌並不
      在監所，且於九十二年五月二十日原審審理中被告選任辯護人詰問證人黃世昌
      時，黃世昌雖因被告曾找其談話，並暗中錄音，避重就輕，有迴護被告之意，
      但對蔡文正向其表示欲買第二級毒品安非他命，伊有向被告詢問有無毒品，且
      與被告一同前往優仕飯店及施用第二級毒品安非他命等情，仍結證屬實（見原
      審卷第八十四頁至第八十六頁），足證蔡文正訴訟外遭被告暗中錄音，當面附
      合敷衍且與事實不符之陳述，不足為被告有利之認定。
（四）被告另辯稱：陳正偉先說是向小偉（即蔡文正）購買安毒，後改稱向我購買，
      且所說購買金額前後不一致；又蔡文正偵查中所證，係檢察官誘導或脅迫陳述
      ，不足採為證據云云。然核證人陳正偉、蔡文正對向被告購買毒品始終證述不
      移，並無不符。且陳正偉已陳述最初因不知被告姓名年籍，而購買毒品價格一
      千元，係交給蔡文正代付，故最初指稱向小偉買，後被告遭警逮捕，確認為出
      售毒品之人無訛，乃陳述被告所販售。原審法院復勘驗證人蔡文正於偵查中九
      十年四月十一日及同年四月十八日之偵訊筆錄錄音帶，與筆錄記載要旨大致相
      符（見原審卷第九十五頁至第一０七頁背面），並無經檢察官誘導或脅迫情形
      。而衡諸常情，人之記憶因時間久暫，其陳述前後難免些許不一致外，且各證
      人間之供述，亦因觀察事情之角度、人生經驗之不同等等因素，依記憶之陳述
      ，亦會有些許之出入。證人陳正偉、蔡文正對於被告甲○○販賣第二級毒品安
      非他命之情節均始終證述明確，些微末節不符，尚難指為瑕疵。而被告復對蔡
      文正威脅不能指認其販賣，並要求一起誣指陳正偉等語，亦經證人蔡文正於偵
      查中證明屬實（見同上偵查卷第三十七頁背面）。上揭三位證人與被告並無怨
      隙，且分別訊問，均指證被告販賣毒品，情節亦相符合。被告指證人等串通陷
      害，顯屬無據。
（五）被告聲請調取證人蔡文正、陳正偉警詢錄音帶，以查與筆錄是否相符，因警詢
      證人時，依法並未規定錄音錄影，新竹市警察局第一分局九十三年二月六日竹
      市警一分刑字第○九二○二五五七七號函覆並無錄音，自無法加以調查。且證
      人等警詢及偵審中始終指證被告販賣毒品，並無不符。被告及其辯護人另聲請
      傳訊黃世昌、陳正偉、蔡文正、李寶龍、鍾金國等人。惟查黃世昌、陳正偉、
      蔡文正於偵審中已多次陳述，且於原審經被告辯護人為詰問，無再重覆傳訊之
      必要。而聲請傳訊警察李寶龍、鍾金國證明九十年三月十日查獲被告施用毒品
      時之友人為誰，情況如何，均與本案無關，無調查之必要。
（六）安非他命物稀價昂，政府懸為禁令嚴加取締，苟其無利可圖，衡情自無甘冒刑
      事訴追風險而從事買賣安非他命之理。從而，舉凡其有償交易，除有反證其確
      係另基於某種非圖利本意之關係外，通常尚難因無法查悉其販入價格作為是否
      高價賣出之比較，諉無營利之意思阻卻販賣犯行之追訴，阻卻販賣犯行之追訴
      （最高法院八十七年度台上字第三一六四號判決意旨參照）。依本件被告與蔡
      文正、陳正偉並非至親好友，無無償轉讓之可能，其自友人黃世昌處得知蔡文
      正、陳正偉要購買安非他命，深夜仍主動與之聯絡，趕至飯店收取價金，又至
      他處取得毒品交付，並多次販賣，熱心來回奔波，顯屬有利可圖，而為販賣。
（七）綜上所述，被告所辯，為空言卸責之詞，不足採信。其事證已臻明確，犯行洵
      堪認定，應予依法論科。
三、核被告所為，係犯毒品危害防制條例第四條第二項之販賣第二級毒品罪。被告持
    有第二級毒品安非他命之低度行為，為其販賣第二級毒品安非他命之高度行為所
    吸收，不另論罪。其先後多次販賣毒品犯行，時間緊接、手法相同，且犯犯罪構
    成要件相同之罪名，顯係基於概括之犯意反覆為之，應依刑法第五十六條連續犯
    之規定論以一罪，除無期徒刑，不得加重外，就其餘之刑依法予以加重。被告於
    八十五年間，因違反槍砲彈藥刀械管制條例、麻醉藥品管理條例等案件，經原審
    法院判處有期徒刑六月、四月，嗣定其應執行刑為有期徒刑九月，於八十六年六
    月十八日執行完畢，有臺灣新竹地方法院檢察署刑案資料查註紀錄表及本院被告
    全國前案紀錄表在卷足參，其於前案有期徒刑執行完畢五年內，再犯本件有期徒
    刑以上之罪，為累犯，應依刑法第四十七條規定除無期徒刑外，遞予加重其刑。
四、原審對被告為有罪科刑之判決，固非無見。惟查：(一)扣案之安非他命驗後餘零點
    二九公克，原審誤為零點三四公克，宣告沒收，與事實不符。(二)販毒所得金錢為
    四千元，如不能沒收，逕行以其財產抵償之，不須再追徵其價額，原審諭知如四
    千元不能沒收，追徵其價額，亦有未合。(三)被告販賣安非他命，如何有圖利之意
    思，原審亦未認定，均有未洽，而無可維持。被告上訴意旨，仍執前詞，否認犯
    罪，雖不足採，但原判決既有可議，自應由本院將原判決撤銷改判。爰審酌被告
    為販賣毒品，危害他人身心健康、其販賣毒品之數量、所得財物不多、及犯後態
    度等一切情狀，量處如主文第二項所示之刑，以資懲儆。扣案安非他命一小包（
    驗後淨重零點二九公克），為毒品，應依毒品危害防制條例第十八條第一項前段
    之規定沒收銷燬之；犯罪所得財物四千元，應依同條例第十九條第一項之規定沒
    收之，如全部或一部不能沒收時，以其財產抵償之。
五、據上論斷，應依刑事訴訟法第三百六十九條第一項前段、第三百六十四條、第二
    百九十九條第一項前段、毒品危害防制條例第四條第二項、第十八條第一項前段
    、第十九條第一項、刑法第十一條前段、第五十六條、第四十七條，判決如主文
    。
本案經檢察官劉永清到庭執行職務。
中　　　華　　　民　　　國　　九十三　　年　　　四　　　月　　　七　　　日
                            臺灣高等法院刑事第二十庭
                                審判長法  官　洪　政　雄
                                      法  官　鄧　振　球
                                      法  官　趙　功　恆
右正本證明與原本無異。
如不服本判決，應於收受送達後十日內向本院提出上訴書狀，其未敘述上訴之理由者
並得於提起上訴後十日內向本院補提理由書（均須按他造當事人之人數附繕本）。
                                      書記官　孫　佩　琳
中　　　華　　　民　　　國　　九十三　　年　　　四　　　月　　　七　　　日
附錄：本案論罪科刑法條全文
毒品危害防制條例第四條第二項
製造、運輸、販賣第二級毒品者，處無期徒刑或七年以上有期徒刑，得併科新臺幣七
百萬元以下罰金。
